臺灣臺中地方法院刑事判決　　　　　　　94年度易字第1253號
公　訴　人　臺灣臺中地方法院檢察署檢察官
被　　　告　甲○○　男　24歲.
　　　　　　　　　　（另案
上列被告因詐欺案件，經檢察官聲請以簡易判決處刑（94年度核
退偵字第93號），暨聲請併案辦理（94年度核退偵字第121號）
，本院豐原簡易庭認不宜逕以簡易判決處刑，移由本院改依通常
程序審理，被告於準備程序中就被訴及聲請併案辦理之事實均為
有罪之陳述，受命法官於聽取當事人之意見後，由本院合議庭裁
定改以簡式審判程序判決如左：
    主    文
甲○○連續幫助共同連續意圖為自己不法之所有，以詐術使人將
本人之物交付，處有期徒刑肆月，如易科罰金，以參佰元折算壹
日。
    犯罪事實
一、甲○○因缺錢花用，於見報紙上刊有搜購銀行存摺、提款卡
    之廣告，而明知購買他人存摺、提款卡之人甚有可能是要利
    用該存摺等物作為詐騙他人錢財之工具，竟仍基於幫助他人
    詐財之概括間接故意（不確定故意），連續於民國九十三
    年三月初某日，在臺中市○○路與崇德路口，將其在臺中縣
    潭子郵局所開立之0000000-0000000號帳戶之存摺、印章、
    提款卡（含密碼），以新臺幣（下同）四千五百元之代價，
    賣給刊登廣告之某詐欺集團成員中自稱「阿哲」年約二十七
    、八歲之成年男子，九十三年二月十二日，在臺中市○○
    路與崇德路口，將其在臺灣中小企業銀行潭子分行所開立之
    0000 0000000號帳戶之存摺、印章、提款卡（含密碼），以
    二千元之代價，賣給前揭「阿哲」之成年男子，九十三年
    三月十日，在臺中市○○路與崇德路口，將其在上海商業儲
    蓄銀行豐原分行所開立之00000000000000號帳戶之存摺、印
    章、提款卡（含密碼），以三千元之代價，賣給前揭詐欺集
    團成員中另一自稱「阿祥」年約二十五、六歲之成年男子。
    該刊登廣告之詐欺集團取得甲○○之前揭三個銀行帳戶之存
    摺、印章、提款卡等物後，其已成年之成員即基於意圖為自
    己不法所有之概括犯意聯絡，(甲)於九十三年二月二十四日，
    由成員中之一人打電話給乙○○，自稱其為中國商業銀行之
    行員，並佯稱乙○○之現金卡被盜刷二萬元，請乙○○報警
    ，乙○○依指示報警後，接聽之另一詐欺集團成員，又叫乙○○與金融局之郭小姐聯絡，該郭小姐接到乙○○之電話後
    ，即叫乙○○持提款卡至附近提款機依其指示操作，乙○○
    不疑有他而陷於錯誤，遂於當日持其所有之提款卡，至臺南
    市○○路之第一商業銀行提款機操作，結果於十七時五十五
    分，轉出九萬九千九百八十八元，於十七時五十七分轉出九
    萬九千九百八十八元，於十八時二分轉出一萬六千六百九十
    九元，於十八時五分轉出四萬九千九百八十八元，入甲○○
    前揭臺灣中小企業銀行潭子分行之帳戶內，該詐欺集團成員
    於款項轉入後，立即於當日以提款卡提領或轉帳之方式提領
    殆盡，(乙)於九十三年三月十二日，該詐欺集團中之某成員，
    打電話給丁○○，自稱其為健保局之人員，並謊稱丁○○有
    一筆健保費可退，請丁○○持提款卡至附近提款機依其指示
    操作，健保退費即可轉入帳戶內，丁○○不疑有他而陷於錯
    誤，遂於當日持其所有之提款卡至土地銀行提款機操作，結
    果於十四時三十三分，轉出九萬九千一百七十一元，入甲○○前揭上海商業儲蓄銀行豐原分行之帳戶內，該詐欺集團成
    員於款項轉入後，立即於當日以提款卡提領殆盡，(丙)於九十
    三年三月十六日，該詐欺集團成員中之某成員，打電話給丙○○，自稱其為陳小姐，並謊稱丙○○中了十五萬元港幣，
    叫丙○○與順泰律師事務所聯絡，丙○○打電話過去後，另
    一自稱為陳進順律師之成員，對丙○○誆稱若要領獎，須先
    匯一筆款項作慈善活動，丙○○不疑有他而陷於錯誤，遂於
    九十三年三月十八日十二時二十分，至臺中樹仔腳郵局，匯
    五萬六千元至甲○○之前揭潭子郵局帳戶內，匯完後，該詐
    欺集團之另名成員又打電話給丙○○，說丙○○沒有會員資
    格無法領獎，必須繳納入會費，丙○○即依指示，續於同日
    十五時十九分，至臺中樹仔腳郵局，匯五萬元至甲○○之前
    揭潭子郵局帳戶內，該詐欺集團成員於款項匯入後，立即於
    當日以提款卡提領一空。嗣因乙○○、丁○○、丙○○發現
    受騙，分別報警循線查獲甲○○。
二、案經臺中縣警察局豐原分局及霧峰分局報請臺灣臺中地方法
    院檢察署檢察官聲請以簡易判決處刑暨聲請併案辦理。
　　理　由
一、上揭犯罪事實業據被告甲○○於警詢、檢察官偵訊中及本院
    審理時坦承不諱，復經被害人乙○○、丁○○、丙○○指訴
    在卷，並有被告之前揭潭子郵局、上海商業儲蓄銀行豐原分
    行、臺灣中小企業銀行潭子分行開戶基本資料及出入明細（
    參第121號核退偵卷第十二、第二二頁、第5205號偵卷第十
    四、第十七～第十八頁、第93號核退偵卷第八頁）、被害人
    乙○○、丁○○操作提款機之轉帳明細計五紙（參第5205號
    偵卷第十三頁、第5459號偵卷第九頁）、丙○○匯款之單據
    二紙（參第5205號偵卷第十五～第十六頁）附卷可稽，且被
    告之該潭子郵局、上海商業儲蓄銀行豐原分行、臺灣中小企
    業銀行潭子分行帳戶出入明細經核確有被害人乙○○、丁○○、丙○○轉入或匯入前開款項。又按到金融機構開戶申請
    存摺、提款卡，並無何特別資格之限制，故一般人須正常使
    用存摺、提款卡時，均係自己到金融機構申請，以確保己身
    之財產，若捨此途而借用陌生人之存摺、提款卡者，必是心
    存歹意另有企圖，況現今社會上利用人頭帳戶詐財以逃避查
    緝之犯案方式層出不窮，經媒體廣為報導，已成眾所週知之
    事，被告自無例外，而被告雖可能無法確知該購買之人將如
    何利用其存摺、提款卡，然其應可預見刻意使用他人存摺、
    提款卡者，必作非法之途，詐財當然是其中最有可能之事，
    被告亦稱：「（問：現今詐騙集團非常猖獗，你是否有想到
    會被詐欺集團拿去使用？）有，我也有類似的經驗，但被騙
    款項不多」（參本院卷第二四頁審判筆錄），卻仍將該三個
    帳戶之存摺等物交給購買之陌生人，且其帳戶果然被用為詐
    財之工具，其容任他人利用其帳戶詐財之行為，已符合預見
    其發生而其發生並不違背其本意之間接故意（不確定故意）
    之情形。本件事證明確，被告犯行應堪認定。
二、該詐欺集團成員取得被告之前揭三個銀行帳戶之存摺等物後
    ，以上述方式向被害人乙○○、丁○○、丙○○詐財，係共
    同連續犯刑法第三百三十九條第一項之詐欺取財罪，而被告
    提供其上開三個銀行帳戶之存摺等物給該詐欺集團之成員詐
    財，係基於幫助他人詐欺取財之間接故意，且所為屬詐欺取
    財罪構成要件以外之行為。故核被告所為，係犯刑法第三十
    條第一項、第三百三十九條第一項之幫助共同連續詐欺取財
    罪，依刑法第三十條第二項幫助犯之規定減輕其刑。又連續
    幫助與幫助連續為不同之犯罪態樣，如基於概括犯意，多次
    幫助他人犯罪，為連續幫助，該幫助者有多次犯罪行為，如
    以一幫助行為，幫助他人連續犯罪，則為幫助連續，就幫助
    犯而言，僅有一次犯罪行為；本件被告前後三次以不同銀行
    之存摺、提款卡幫助他人犯罪，且時間緊接，方法相同，觸
    犯構成要件相同之罪名，顯係基於概括犯意為之，應論以連
    續幫助詐欺取財罪，並加重其刑。以上刑之加減，先加後減
    之。另檢察官聲請併案辦理部分（即犯罪事實欄(甲)(丙)部分）
    ，與起訴事實（即犯罪事實欄(乙)部分）有連續犯之裁判上一
    罪關係，本院自得併予審理。爰審酌被告犯後坦認所為態度
    良好，僅係遭人利用惡性非重，且頗具悔意，惟助長他人犯
    罪危害社會治安等一切情狀，量處如主文所示之刑，並諭知
    易科罰金之折算標準。
據上論斷，應依刑事訴訟法第四百五十二條、第二百七十三條之
一第一項、第二百九十九條第一項前段，刑法第五十六條、第三
百三十九條第一項、第三十條、第四十一條第一項前段，罰金罰
鍰提高標準條例第一條前段、第二條，判決如主文。
中　　華　　民　　國　　94　　年　　7 　　月　　19　　日
                             法  官  李秋娟
上為正本係照原本作成
如不服本判決，應於送達後十日內向本院提出上訴狀（須附繕本
），上訴於臺灣高等法院臺中分院。
                             書記官  吳慕先
中　　華　　民　　國　　94　　年　　7 　　月　　19　　日
附錄論罪科刑法條
中華民國刑法第三百三十九條
意圖為自己或第三人不法之所有，以詐術使人將本人或第三人之
物交付者，處五年以下有期徒刑、拘役或科或併科一千元以下罰
金。
以前項方法得財產上不法之利益或使第三人得之者，亦同。
前二項之未遂犯罰之。
